# “土地使用权”的会计处理和摊销年限？

提问人：ECHO680 时间：2010-03-27 10:03:00
是一家合资企业， 2009 年度以前（含 2009 年）使用《企业会计制度》（ 2001 ）， 2010 年度开始使用《新会计准则》， 09 年 1 月 1 日取得新厂区土地使用权（ 09 年尚处于基建期），当时计入无形资产-土地使用权，按 20 年摊销。 问题： 1 、 2009 年土地使用权应该计入“无形资产”还是“固定资产”？ 2 、土地使用权是应该按 50 年摊销还是 20 年？（注：合资企业章程上约定为 30 年， 1999 年开始经营）？ 3 、如果应该计入“固定资产”是计入“固定资产-土地”还是“固定资产-房屋及建筑物”,其各自摊销年限和残值如何确定？
谢谢！
[ 本帖最后由 ECHO680 于 2010-3-27 10:32 编辑 ]

回答人：chenyiwei
回复 楼主 ECHO680 的帖子这个问题以前已有过多次讨论。你可以搜索一下本版面。 新准则下，此类问题处理原则可以概括如下：
1 、新准则下，由于土地使用权的年限与房屋建筑物折旧年限不同，根据《企业会计准则第 6 号——无形资产》的应用指南规定，不再转入固定资产价值，而是始终留在无形资产科目中，并按权证年限摊销。 2 、无形资产的摊销年限应当是企业的受益年限。由于企业的剩余经营年限只有 20 年，因此只能按 20 年摊销。但是，新准则规定，使用寿命有限的无形资产，其残值应当视为零，但下列情况除外：（一）有第三方承诺在无形资产使用寿命结束时购买该无形资产；（二）可以根据活跃市场得到预计残值信息，并且该市场在无形资产使用寿命结束时很可能存在。因此，可以把后 30 年的应摊销金额作为残值预留，最终对损益和资产计价的影响与按照 50年摊销的效果是一样的。 3 、根据 6 号准则第 17 条规定，无形资产的摊销金额一般应当计入当期损益，其他会计准则另有规定的除外。由于合法取得土地使用权是从事建造活动的基本前提，因此该期间内的土地使用权摊销也就是相关房屋建筑物达到预定可使用状态所必需的必要、合理的支出。因此，相关房屋建筑物的建造期间内，所占土地使用权的摊销可以计入房屋建筑物的建造成本中。房屋建筑物达到预定可使用状态之后的摊销额应计入当期损益处理。

回答人：chenyiwei
回复 7 楼 却上心头了吗？ 的帖子取得土地使用权证时即应开始摊销。

提问人：myjedith 时间：2017-11-25 19:16:15
陈版主，对于新会计准则是否有变化呢？基建期间的无形资产的摊销应该计入管理费用还是在建工程呢

回答人：chenyiwei
此问题目前无变化。基建期间的无形资产（土地使用权）的摊销可计入在建工程成本。

提问人：myjedith 时间：2017-11-26 10:44:37
那这个的具体文件规定是哪一条呢？根据 6 号准则第 17 条规定，无形资产的摊销金额一般应当计入当期损益，其他会计准则另有规定的除外。但是并没有说计入在建工程的依据是哪一个文件，请问这个就是在实务中自行判断还是有那个具体的条款规定呢，谢谢陈老师

回答人：chenyiwei
这是我们的看法，请参阅《瑞华研究2010~2016汇编》之“问题1-1-6（经营租赁的相关成本是否应当计入房屋建筑物的建造成本中）”。

提问人：跨度防护 时间：2017-11-27 22:57:45
请教陈版，土地使用证年限 50 年，营业执照上营业期限 30 年，按照 50 年摊销是错的吗？

回答人：chenyiwei
应表述为按 30 年摊销，同时预留 20 年的净残值。

提问人：呼叫帮助 时间：2017-12-05 17:25:38
《企业会计制度》第四十七条 企业购入或以支付土地出让金方式取得的土地使用权，在尚未开发或建造自用项目前，作为无形资产核算，并按本制度规定的期限分期摊销。房地产开发企业开发商品房时，应将土地使用权的账面价值全部转入开发成本；企业因利用土地建造自用某项目时，将土地使用权的账面价值全部转入在建工程成本。根据 6 号准则第 17 条规定，无形资产的摊销金额一般应当计入当期损益。 陈版执行新准则的房地产企业，其取得的土地摊销是进管理费用还是开发成本？

回答人：chenyiwei
用于开发对外销售的房地产时，土地使用权无需摊销，不应存在你说的问题。

提问人：呼叫帮助 时间：2017-12-06 17:38:43
陈版我的意思是房地产公司拿到地后，一年都没有开发，在没有开发之前不需要摊销吗？如果需要摊销，摊销额在哪里核算合适？

回答人：chenyiwei
如果明确该土地的用途是建造对外销售用的房产，则不用摊销。

提问人：adys 时间：2017-12-21 23:49:36
请教陈版，企业通过有偿划拨方式取得一块地， 16 年取得了相关单位的审批， 12 月在该土地上进行项目建设。今年上半年已经交了土地使用税， 10 月份付了建设用地有偿使用费，取得了非税票据，并确认了无形资产，尚未取得土地使用权证，也尚未开始摊销。
按照您的观点，摊销年限应根据实际占用土地的起始时间和取得权证时间两者中的较早者作为开始日。那在这种情况下，是要从 16年 12 月就开始摊销吗？能否以支付使用费的时点即 10 月份开始摊销呢？

回答人：chenyiwei
应从 16 年 12 月开始按暂估的使用年限摊销，待取得土地使用权证后按实际使用年限调整。建设期间，建设项目占地的摊销金额可以计入在建工程成本。